【裁判字號】    96,簡上,823
【裁判日期】    970630
【裁判案由】    詐欺
【裁判全文】
臺灣高雄地方法院刑事判決             96年度簡上字第823號
公  訴  人  臺灣高雄地方法院檢察署檢察官
上  訴  人
即  被  告  甲○○
                      3樓
上列上訴人即被告因詐欺案件，不服本院高雄簡易庭民國96年7
月12日96年度簡字第3963號所為之第一審判決（聲請簡易判決處
刑書案號：臺灣高雄地方法院檢察署96年度偵字第5700號），提
起上訴，由本院管轄之第二審合議庭審理並判決如下：
    主  文
原判決撤銷。
甲○○幫助犯詐欺取財罪，處有期徒刑參月，如易科罰金，以新
臺幣壹仟元折算壹日，減為有期徒刑壹月又拾伍日，如易科罰金
，以新臺幣壹仟元折算壹日。
    事  實
一、甲○○明知國內社會上層出不窮之詐騙集團或不法份子為掩
    飾其不法行徑，隱匿其不法所得，避免執法人員之追究及處
    罰，常搜購並使用他人帳戶進行存提款與轉帳等行為，在客
    觀上可以預見一般取得他人帳戶使用之行徑，常與遂行財產
    犯罪所需有密切關聯，竟以縱有人持其存款帳戶作為詐騙之
    犯罪工具，亦不違其本意之幫助詐欺取財犯意，見中國時報
    分類廣告刊載蒐集帳戶之相關訊息，遂撥打不詳電話與該詐
    騙集團成員聯絡，並於民國95年9 月15日，將其所有之華泰
    商業銀行石牌分行（於95年9 月14日申辦，址設台北市○○
    區○○路2 段95號，帳號0000000000000 號）、中國信託商
    業銀行蘆洲分行（帳號000000000000號）及中華郵政股份有
    限公司實踐郵局（帳號00000000000000號）等三本帳戶存摺
    、提款卡、身分證影本等物，在台北市中山區民權捷運站，
    交由該詐騙集團成員中一名佯稱「唐界一」之人使用，甲○
    ○則取得該「唐界一」不實之身分證影本及禁止資料轉讓買
    賣同意書等資料後收執。嗣該詐騙集團即意圖為自己不法之
    所有，以網站拍賣物品方式，在yahoo 奇摩網站刊登不實之
    拍賣「Sony ericsson z800i3G 手機+MOTOROLA 388C PDA手
    寫螢幕手機」廣告，適有上網瀏覽之丙○○，因而陷於錯誤
    ，上網競標，於95年9 月18日15時33分許，收到以陳俊豪（
    已另為不起訴處分）名義在yahoo 奇摩網站申設之電子信箱
    tnstec0715@yahoo.com.tw 所寄發之得標通知，並以行動電
    話0000000000號作為聯絡管道，致丙○○陷於錯誤而於95年
    9 月19日15時34分許，持其所有之臺灣中小企業銀行金融卡
    （帳號00000000000 號）至位於高雄市左營區○○○路419
    號臺灣中小企業銀行博愛分行之ATM 自動櫃員機，以轉帳方
    式，將新台幣（下同）6300元匯入上開甲○○華泰商業銀行
    石牌分行帳戶中，因而受有財產上之損害。嗣因丙○○發覺
    事有蹊蹺，報警處理始知受騙，經警循線查獲上情。
二、案經高雄市政府警察局左營分局移請臺灣高雄地方法院檢察
    署檢察官聲請簡易判決處刑。
    理  由
壹、證據能力方面：
一、按被告以外之人於審判外之言詞或書面陳述，除法律有規定
    者外，不得作為證據，刑事訴訟法第159 條第1 項定有明文
    ；被告以外之人於審判外之陳述，雖不符同法第159 條之1
    至159 條之4 之規定，而經當事人於審判程序同意作為證據
    ，法院審酌該言詞陳述或書面陳述作成時之情況，認為適當
    者，亦得為證據。當事人、代理人或辯護人於法院調查證據
    時，知有第159 條第1 項不得為證據之情形，而未於言詞辯
    論終結前聲明異議者，視為有前項之同意，同法第159 條之
    5 第2 項亦有明文。經查本判決以下所引傳聞證據，均經被
    告於本院準備程序表示同意作為證據，本院審酌上開證據作
    成時並無不合法定程序之情形，認為適當，依上開說明，均
    應有證據能力。
貳、實體方面：
一、訊據被告固坦承有於上揭時間、地點將其所有之上開三本帳
    戶之存摺、提款卡、身分證影本交付他人使用等情，惟矢口
    否認有何幫助詐欺之犯行，辯稱：伊是看到報紙廣告要辦裡
    貸款，所以才打電話過去，對方說要作財力證明程序，伊才
    將上開物品交付他人云云。惟查：
(一)、被告所有之華泰商業銀行石牌分行（帳號0000000000000 號
    ）、中國信託商業銀行蘆洲分行（帳號000000000000號）及
    中華郵政股份有限公司實踐郵局（帳號00000000000000號）
    等三本帳戶遭詐騙集團內某真實姓名年籍不詳之成年人使用
    ，向被害人丙○○施以詐術而騙得6300元等情，業據證人丙
    ○○於警詢時證述綦詳，復有得標確認通知、被告華泰銀行
    活期儲蓄存款印鑑卡、存戶資料及客戶對帳單、禁止資料轉
    讓買賣同意書、臺灣士林地檢署95年度偵字第11492 號、96
    年度偵字第491 號、臺灣屏東地檢署96年度偵字第4059號全
    卷附卷可憑。
(二)、被告雖以前揭情詞置辯，然據被告自承，卻交付其所有之
    帳戶三本予佯稱「唐界一」之人，衡諸常情，縱確係辦理貸
    款，亦無使用三本帳戶之必要，其所辯顯與事理不符。被
    告自陳係透過報紙廣告得知此一辦理貸款之管道云云，然被
    告係一智識社會經驗具豐之成年人，既亟需貸款獲得金錢，
    衡諸常情，被告則當會注意並留下與之接觸之承辦人員之姓
    名等資料，以免貸款下來無法領取，今被告雖提供該「唐界
    一」之姓名年籍、住居所等資料，然此資料經查係虛偽不實
    者，是被告所辯已有可疑。況，辦理貸款，係欲借得金錢，
    焉有一併交付提款卡予他人使用之理，被告如此作為，將無
    法避免貸得款項遭人侵占或盜領，是亦非可採。此外，觀
    諸被告所提出之禁止資料轉讓買賣同意書，該同意書之本人
    欄係空白、被告本人亦無簽名於其上、該同意書並欠缺簽訂
    日期，且該同意書記載：係為購買某不明出版社圖書而由唐
    界一承辦貸款等語，亦與實情不符，綜上，即使被告有影印
    收執「唐界一」之身分證影本，然查該身分證影本係偽造不
    實者，參以上開同意書內容缺漏甚多，是尚難憑以認定被告
    確有申請辦理貸款業務之情。綜上，足認被告所辯上情，均
    與常情有悖，難予採信。
(三)、按金融存款帳戶攸關存戶個人財產權益之保障，非與本人有
    密切關係，一般人皆不致輕易提供他人使用，且一般人向金
    融機構開設帳戶，並無任何法令之限制，只須提出身分證、
    印章即可辦理開戶申請，此亦為眾所週知之事實，參以近年
    來利用人頭帳戶以行詐騙或恐嚇取財之事時有所聞，報章雜
    誌及新聞均多所宣導，是避免此等專屬性甚高之金融機構帳
    戶被不法行為人利用為詐財之工具，應係一般生活認知所易
    於體察之常識，則茍見他人不自己申請開立帳戶，反係蒐集
    不特定人之帳戶使用，衡情應當可預見被收集之帳戶乃可能
    被利用為與財產有關之犯罪工具，且被告教育程度及精神智
    力均正常，對此自難諉為不知或無從預見。是被告將帳戶、
    提款卡、身分證影本交付予他人，就他人將持其上開該帳戶
    施行詐騙而使被害人匯款至其帳戶之結果應有所認識，且對
    此事實之發生並不違反其本意，被告自有幫助詐欺取財之未
    必故意至明。
(四)、綜上所述，本件事證明確，被告所辯不足採信，其犯行堪以
    認定，應予依法論科。
二、按刑法上之幫助犯，係對於犯罪與正犯有共同之認識，而以
    幫助之意思，對於正犯資以助力，而未參與實施犯罪之行為
    者而言，是以，如未參與實施犯罪構成要件之行為，且係出
    於幫助之意思提供助力，即屬幫助犯，而非共同正犯。本件
    被告以其所有上揭帳戶之存摺、提款卡、身分證影本，提供
    予他人使用，以遂行該他人詐欺之犯行，固如上述，然被告
    單純提供帳戶供人使用之行為，並不等同於向被害人施以欺
    罔之詐術行為，且亦無證據證明被告有參與前開詐欺犯行之
    構成要件行為，是揆諸前揭說明，被告所為，應係犯刑法第
    30 條 第1 項前段、刑法第339 條第1 項之幫助詐欺取財罪
    。又被告係幫助犯，爰依刑法第30條第2 項規定，按正犯之
    刑減輕之。原審以被告將所有之帳戶提供予詐欺集團使用，
    不僅阻礙治安機關對於犯罪之查緝，嚴重破壞社會治安及有
    礙金融秩序，且增加被害人尋求救濟之困難，及被害人所受
    損害、被告教育程度及經濟狀況等一切情狀，予以量處有期
    徒刑3 月，諭知易科罰金之折算標準，固非無見。被告上訴
    否認犯行，並無理由，原應予以駁回，然查，按被告犯罪後
    ，中華民國九十六年罪犯減刑條例業於96年6 月15日修正公
    布，並自同年7 月16日起施行。本件被告犯罪之時點係在96
    年4 月24日減刑基準日之前，且所犯之罪核與該條例第2 條
    第1 項之規定相符，復無同條例第3 條限制減刑之除外情形
    ，應予減刑，原審未及依法減其宣告之刑，則有未當。本件
    被告以前揭辯詞指摘原判決認事用法不當，請求撤銷原判決
    ，雖無理由，惟原審判決既有上開可議之處，自應由本院予
    以撤銷改判如主文所示之刑。
據上論斷，應依刑事訴訟法第455 條之1 第1 項、第3 項、第36
9 條第1 項前段、第364 條、第299 條第1 項前段，刑法第30條
，第339 條第1 項，第41條第1 項前段，刑法施行法第1 條之1
，中華民國96年罪犯減刑條例第2 條第1 項第3 款、第7 條，判
決如主文。
本案經檢察官乙○○到庭執行職務。
中    華    民    國    97    年    6     月    30    日
                  刑事第十庭  審判長法  官  何秀燕
                                    法  官  顏銀秋
                                    法  官  吳金芳
以上正本證明與原本無異。
本判決不得上訴。
中    華    民    國    97    年    6     月    30    日
                                    書記官  武凱葳
附錄本判決論罪科刑法條：
中華民國刑法第339條
意圖為自己或第三人不法之所有，以詐術使人將本人或第三人之
物交付者，處5年以下有期徒刑、拘役或科或併科1千元以下罰金
。
以前項方法得財產上不法之利益或使第三人得之者，亦同。
前二項之未遂犯罰之。


司法院資訊處製作；財團法人民間司法改革基金會備份。
